最高法院刑事裁定　　　　　　　　　 111年度台抗字第1211號
抗　告　人　胡文奇



上列抗告人因違反毒品危害防制條例案件，不服臺灣高等法院臺
南分院中華民國111年7月28日駁回再審聲請之裁定（111 年度聲
再字第77號），提起抗告，本院裁定如下：
    主  文
抗告駁回。
    理  由
一、按刑事訴訟法第420條第1項第6款及第3項規定，為受判決人
    之利益，得以發現單獨或與先前之證據綜合判斷，足認受有
    罪判決者應受無罪、免訴、免刑或輕於原判決所認罪名判決
    之新事實或新證據為由，聲請再審。是為受判決人利益聲請
    再審所憑之新事實或新證據，除須具有未經判斷之嶄新性（
    或稱新規性）外，尚須具備單獨或與先前之證據綜合判斷而
    足以動搖原確定判決所認定事實之確實性（或稱明確性、顯
    著性），二者均不可或缺，倘未兼備，或僅就卷內業已存在
    之證據資料，對於法院取捨證據之職權行使，徒憑己意為指
    摘，或對證據之證明力持相異之評價，即與上開要件不合，
    自不能遽行開啟再審，原審法院即應認聲請再審為無理由，
    依同法第434條第1項規定，以裁定駁回之。
二、本件原裁定就抗告人胡文奇對於原審法院108年度上訴字第9
    83號確定判決（下稱原確定判決）聲請再審意旨略以：㈠販
    賣海洛因給楊共和部分（即原確定判決附表一編號1至3）：
    抗告人祇是購毒施用之鄉下種田人，並無販賣毒品之情事，
    相關證人之警詢供述均不實在，此情參之證人楊共和所述 3
    次都是陳宗男打電話、電話是楊共和的，及證人陳宗男供稱
    是向綽號「黑歐」之人拿毒品，可見一斑。又通訊監察期間
    （自民國106年8月17日起至同年10月14日止），祇賣毒品給
    楊共和、陳宗男3次，交易金額均是新臺幣（下同）1,000元
    ，衡情豈有可能是買賣毒品？且證人楊共和、陳宗男於第一
    、二審均證述不是向抗告人購毒，足見其等證詞反覆，難以
    採信。至於通訊監察譯文之對話內容，實際上係楊共和購買
    之中古車壞掉維修，拜託抗告人開車搭載楊共和、陳宗男去
    看維修狀況，並非聯絡買賣毒品。㈡販賣甲基安非他命給鄭
    建良部分（即原確定判決附表一編號4至7）：證人鄭建德證
    稱其因鄭建良沒有手機，才幫鄭建良購買毒品，其調查筆錄
    並記載：「（問：你如何得知胡文奇有販賣毒品？）是我大
    哥告訴我的，我也是幫他買的」等語，與證人鄭建良供稱：
    「（問：你如何得知胡文奇有販賣毒品？）是我弟弟鄭建德
    他去地檢報到的時候遇到的，回來介紹給我」等語相互矛盾
    ，足見所述均有不實。證人鄭建德、鄭建良兄弟是毒販，因
    向抗告人借錢不還，而吵過架。此情有證人賴信鴻於106 年
    10月間曾在抗告人住處目睹鄭建德、鄭建良兄弟向抗告人借
    錢未果，因而不歡而散之情，足證抗告人係遭鄭建德、鄭建
    良構陷。以上為原確定判決確定後始發現之新證據，為此依
    刑事訴訟法第420條第1項第6 款規定聲請再審，並向原審法
    院聲請傳喚證人賴信鴻到庭作證等情。業於其理由載敘：㈠
    原確定判決認定抗告人先後販賣海洛因給陳共和（3 次）、
    販賣甲基安非他命給鄭建良（4 次）各犯行，係依憑證人楊
    共和於偵訊之證述、證人陳宗男、鄭建德、鄭建良於偵訊及
    第一審之證述、臺灣臺南地方法院搜索票、臺南市政府警察
    局玉井分局搜索扣押筆錄、扣押物品目錄表、蒐證照片、臺
    灣臺南地方法院核發之通訊監察書、如原確定判決附表二所
    示抗告人與陳宗男間、抗告人與鄭建德、鄭建良間之通訊監
    察譯文等證據資料，資為主要論據。原確定判決已詳敘其所
    憑證據及認定之理由，對於抗告人所辯各節何以不足採，復
    已依憑卷內證據資料，於理由內詳為指駁。所為論斷說明，
    俱有證據資料在卷可稽，並無違背一般經驗法則及論理法則
    之情。㈡抗告人聲請傳喚證人賴信鴻證明鄭建德、鄭建良曾
    於106 年10月間向抗告人借錢不成，出言恐嚇抗告人，並暗
    示日後將作偽證陷害抗告人乙節。抗告人並未提供「賴信鴻
    」之年籍資料供查證，且依抗告人於原審所述，上情係發生
    於原確定判決所認定抗告人販賣毒品給鄭建良之後，而原確
    定判決認定此部分犯罪事實所憑之證據資料，除證人鄭建德
    、鄭建良之證詞外，並有抗告人與鄭建良間之通訊監察譯文
    可參，至於抗告人所辯證人鄭建德、鄭建良借款糾紛及供述
    不實之同一待證事實，則業經原審法院依抗告人之聲請傳喚
    證人即抗告人之母吳滿到庭作證，並為證據取捨。縱賴信鴻
    確曾目睹鄭建德兄弟向抗告人借款之情，然此情不足以動搖
    原確定判決認定之犯罪事實，與聲請再審之要件不合。㈢至
    於抗告人其餘聲請再審理由，則或係就原確定判決已於理由
    內明白說明抗告人之辯解如何不可採信之相同事項，執相同
    陳詞再為爭執，或係對於原確定判決取捨證據與自由判斷證
    據證明力之職權行使，徒憑己意加以質疑，任意指為違法。
    同非適法之聲請再審要件。因認抗告人聲請再審為無理由，
    應予駁回等旨（見原裁定第4至6頁）。
三、原裁定經核於法並無不合。抗告意旨就前揭聲請再審意旨㈠
    部分，並未指摘原裁定關於該部分究有何違法或不當，就聲
    請再審意旨㈡部分，則係執與聲請再審意旨相同之理由，泛
    指證人賴信鴻足證其並未販毒給鄭建良，並指摘原裁定因其
    無法提出賴信鴻之年籍資料供調查，因而駁回本件再審聲請
    ，致此部分重要證據漏未審酌，而有應調查而未調查之違法
    云云，惟仍未釋明聲請傳喚證人賴信鴻之待證事實，倘認為
    真，如何足以動搖原確定判決所認定之該部分犯罪事實，無
    非祇係對於原裁定已明白論述之相同事項，再為爭執，並泛
    指為違法，自難憑採。其抗告為無理由，應予駁回。
據上論結，應依刑事訴訟法第412條，裁定如主文。
中    華    民    國   111    年    9     月    29    日
                  刑事第二庭審判長法  官  林  勤  純  
                                  法  官  王  梅  英  
                                  法  官  李  釱  任  
                                  法  官  黃  斯  偉  
                                  法  官  吳  秋  宏  
本件正本證明與原本無異
                                  書記官
中    華    民    國   111    年    10    月    4     日